臺灣臺南地方法院民事判決　　　　　　100年度簡上字第124號
上訴人 即 被告　杜佳樺
被上訴人即原告　郭海瓊
上列當事人間請求侵權行為損害賠償事件，上訴人對於中華民國
99年2月9日臺灣臺南地方法院臺南簡易庭100年度南簡字第1285
號第一審判決提起上訴，經本院於100年11月1日言詞辯論終結，
判決如下：
    主      文
上訴駁回。
第二審訴訟費用新臺幣壹仟伍佰元由上訴人負擔。
    事實及理由
一、被上訴人即原告起訴及於本院主張：
（一）上訴人杜佳樺於民國98年6月9日13時30分許，在被上訴人
      開設之集豐中藥行前以「臭流氓」言詞公然侮辱被上訴人
      ，造成被上訴人名譽嚴重受損及睡眠異常、身心折磨，精
      神傷害甚大，有被上訴人提出之錄音光碟（附於臺灣臺南
      地方法院檢察署99年度調偵字第187號卷，以下簡稱系爭
      錄音光碟）為憑。為此請求上訴人即被告賠償被上訴人名
      譽及精神損害新臺幣（下同）30萬元，及自起訴狀繕本送
      達之翌日起至清償日止，按週年利率百分之5計算之利息
      ，並陳明願供擔保，請准宣告假執行。
（二）被上訴人於原審聲明請求上訴人給付30萬元，及自起訴狀
      繕本送達之翌日起算至清償日止，按週年利率百分之5計
      算之利息（原審判命上訴人給付2萬元及自99年11月12日
      起至清償日止，按週年利率百分之5計算之利息，並駁回
      被上訴人其餘之請求，上訴人對其敗訴部分提起上訴，被
      上訴人對經駁回而敗訴部分，則未據提起上訴聲明不服，
      該部分已告確定）。
（三）被上訴人於本院答辯聲明：
    1.上訴駁回。
    2.第一、二審訴訟費用由上訴人負擔。
二、上訴人即被告於原審抗辯及在本院則以：
（一）查本件刑事卷所附之勘驗結果，內容有關流氓之說詞，上
      下內容為：「廉恥二字若無傳給子孫，子孫以後不知廉恥
      ，不知廉恥只會變做流氓……禮義廉恥傳後世，不是傳鴨
      霸，傳鴨霸會去遇到流氓，你只會吃我杜家而已，若遇到
      流氓，就不是這樣而已……」，從以上勘驗結果之內容，
      很明顯可知，上訴人根本不是在罵被上訴人「臭流氓」一
      詞。且該勘驗內容是剪接合成的。當時我們是一群人在聽
      收音機，勘驗結果的內容並不是當天所講的，是一年內所
      累積剪接的。該內容是我在娘家有說，但不知道為何被被
      上訴人錄音。
（二）另查刑事卷內臺南市警察局第三分局於98年6月28日之調
      查筆錄第2次之內容，被上訴人曾誣指上訴人以台語罵其
      「妳娘臭雞巴」，但警方則認為光碟聆聽後，僅聽見一名
      女子大聲咆哮，無法得知是對何人咆哮及誹謗。嗣被上訴
      人雖再向警方表示，上訴人有以台語誹謗「臭流氓……子
      孫下次只會當流氓……照相就要敲錢……你沒經過你爸同
      意，你給你爸照相，我會給你砸屋……」等語，但被上訴
      人所主張上揭之內容，不但與事實不符，且經檢察官勘驗
      結果，根本沒有所謂臭流氓之言詞。上訴人確實沒有罵被
      上訴人「臭流氓」一詞。
（三）刑事附帶民事案件移送民事庭後，已成為獨立之民事案件
      ，被上訴人所主張之事實，若與刑事卷勘驗結果之內容不
      符，依舉證責任分配之原則，被上訴人即應就主張上訴人
      有罵「臭流氓」一詞負舉證責任。又被上訴人提出之「財
      團法人台灣基督長老教會新樓醫院」診斷書，只能證明被
      上訴人有睡眠障礙，不能證明與上訴人之行為有何因果關
      係之相牽連。
（四）原審雖再度核對系爭錄音光碟內容，認為與檢察官製作之
      勘驗筆錄內容相符，惟檢察官所製作之勘驗筆錄內容及聲
      請簡易判決處刑書所附之譯文，則沒有「臭流氓」一詞。
（五）又原審將系爭錄音光碟送請法務部調查局鑑定，是否有剪
      接之情事，經該局函覆，因錄音內容有背景雜音干擾，無
      法進行剪接鑑定云云，原判決卻認為無證據證明該光碟有
      何剪接之情事，判決理由不無矛盾。
（六）此外，系爭錄音光碟及筆錄內容，則根本沒有「臭流氓」
      一詞，即使所錄音之內容，係上訴人所說的話，既完全沒
      有責罵被上訴人「臭流氓」，又豈能以系爭錄音光碟及筆
      錄作為證據？原判決在採證上亦有證據上矛盾之處。
（七）刑事卷內99年度調偵字第187號卷宗內第12頁所載系爭錄
      音光碟譯文，內容雖有「臭流氓」之記載，但此部分之譯
      文係被上訴人片面所製作，既為上訴人所否認，且不但與
      系爭錄音光碟實際之內容不符，更與檢察官所製作之勘驗
      筆錄內容及聲請簡易判決處刑書所附之譯文不符，顯見上
      訴人根本沒有說「臭流氓」一詞，檢察官才故意將「臭流
      氓」三字塗去，原審未詳予比對，竟認為上訴人有說「臭
      流氓」三字，判決理由與卷內證據顯有不符。
（八）本件刑事卷所附之系爭錄音光碟，內容究竟有無「臭流氓
      」一詞，原判決並未明確交待，僅以刑事卷認定上訴人有
      罪，即認定上訴人有說「臭流氓」一詞，應負賠償責任，
      原判決顯有理由不備之違法。
（九）原審為上訴人一部敗訴之判決，上訴人不服提起上訴，並
      聲明：
    1.原判決不利於上訴人之部分廢棄。
    2.上揭廢棄部分，被上訴人在原審之訴及假執行之聲請均駁
      回。
    3.第一、二審訴訟費用由被上訴人負擔。
三、得心證之理由：
（一）按當事人主張有利於己之事實者，就其事實有舉證之責任
      ，民事訴訟法第277條前段定有明文。本件兩造爭執重點
      在於：被上訴人於98年6月9日13時30分許，是否有在上訴
      人集豐中藥行前以「臭流氓」一語辱罵被上訴人？如是，
      有否構成民法第195條第1項規定之要件？若有，被害人即
      被上訴人據以請求上訴人賠償非財產上之損害應以何數額
      為合理？茲析述如后：
    1.被上訴人主張上訴人於前揭時、地以「臭流氓」一語辱罵
      被上訴人之事實，業據被上訴人於本件刑事案件警詢、偵
      查及本院刑事庭審理時到庭結證明確，且上訴人前述公然
      侮辱犯行業經本院刑事庭以99年度簡字第2688號刑事判決
      及99年度簡上字第435號刑事判決確定在案等情，亦有上
      開刑事判決書附於該刑事卷內可稽，復有被上訴人在警詢
      時所提出之現場照片，及被上訴人在刑事偵查中所提出之
      系爭錄音光碟為憑，又系爭錄音光碟經本院檢察署檢察官
      勘驗後並製成勘驗筆錄附於偵查卷內等情，均經本院調閱
      卷宗查明屬實。
    2.上訴人雖否認於前揭時地有以「臭流氓」之言語公然辱罵
      被上訴人，質疑系爭錄音光碟非其聲音、係經剪接而成，
      且檢察官聲請簡易判決處刑書所附之譯文內並未見有「臭
      流氓」一詞云云為辯。然查：
      (1)原審依被上訴人之聲請，將系爭錄音光碟送請法務部調
        查局鑑定是否有剪接之情事，經該局於100年3月2日以
        調科參字第10000068560號函覆：「送鑑光碟一片，經
        播放光碟檢驗結果，因錄音內容有背景雜音干擾，無法
        進行剪接鑑定。」是無證據證明該光碟有何剪接之情事
        ，再觀系爭錄音光碟筆錄內容，其前後所指摘之言語內
        容相符，堪認係同一人在同一時、地之連續言語，故上
        訴人辯稱系爭錄音光碟係經剪接而成云云，洵不足採。
      (2)本院於100年10月17日勘驗及於100年11月1日言詞辯論
        期日當庭勘驗系爭錄音光碟內容，均核與檢察官製作之
        勘驗筆錄（99年度調偵字第187號卷宗第12頁）內容相
        符，而系爭錄音光碟第4分40秒處確有「臭流氓」之語
        詞；上訴人固辯稱該錄音非其聲音，惟據其後證述：「
        （審判長問：對於本院所調刑事99年度簡上字第435號
        侮辱一案，有何意見？）錄音都是剪接的，有的我有講
        有的不是我講的，罵人的話不是我講的……」等語可知
        ，上訴人自承系爭錄音光碟確有部分話語係出自其所言
        ，足徵上訴人上開所辯，已非無疑；又系爭錄音光碟復
        無任何證據證明係經剪接而成，已如上述，則上訴人就
        系爭錄音光碟之錄音內容選擇不利於己者加以否認，自
        難憑採。是被上訴人主張上訴人於前揭時地以「臭流氓
        」一詞辱罵被上訴人乙節，堪採信為真實。
      (3)至於臺灣臺南地方法院檢察署檢察官聲請簡易判決處刑
        書（99年調偵字第187號）內所附譯文中，固然無「臭
        流氓」三字之記載，惟檢察官係對該書類附件內容認為
        「罪嫌不足，惟此部分若成立犯罪，與前揭犯罪事實具
        想像競合犯之關係，爰不另為不起訴處分，附此敘明。
        」，是以故意將原譯文中之「臭流氓」三字塗去，而系
        爭錄音光碟全部譯文係如99年度調偵字第187號卷宗第1
        2頁勘驗筆錄所載內容，而該勘驗筆錄倒數第8行確有「
        臭流氓」之記載。是上訴人辯稱檢察官勘驗結果，根本
        沒有所謂「臭流氓」之言詞云云，容有誤會。
（二）次按「因故意或過失，不法侵害他人權利者，負損害賠償
      之責任」、「不法侵害他人之身體、健康、名譽、自由、
      信用、隱私、貞操，或不法侵害其他人格法益而情節重大
      者，被害人雖非財產上之損害，亦得請求賠償相當之金額
      」，民法第184條第1項前段、第195條第1項分別定有明文
      。又民法上名譽權之侵害非即與刑法之誹謗罪相同，名譽
      有無受損害，應以社會上對個人評價是否貶損作為判斷之
      依據，苟其行為足以使他人在社會上之評價受到貶損，不
      論其為故意或過失，均可構成侵權行為，其行為不以廣佈
      於社會為必要，僅使第三人知悉其事，亦足當之（最高法
      院90年臺上字第646號判例意旨參照）。查本件上訴人以
      「臭流氓」一詞辱罵被上訴人，衡諸一般社會通念，應足
      使被上訴人在精神上、心理上感受到難堪，是上訴人前揭
      行為，確已不法侵害被上訴人之名譽。故被上訴人主張其
      名譽因上訴人所為而受有損害，應可採信。從而，被上訴
      人依前揭法文規定，請求上訴人賠償相當之金額（慰撫金
      ），為有理由，應予准許。
（三）復按以人格權遭遇侵害，受有精神上之痛苦，而請求慰藉
      金之賠償，其核給之標準，須斟酌雙方之身分、資力與加
      害程度及其他各種情形核定相當之數額。且所謂「相當」
      ，應以實際加害情形與其名譽影響是否重大及被害人之身
      分、地位與加害人之經濟情況等關係定之（最高法院86年
      度臺上字第3537號裁判意旨參照）。本件上訴人前揭侵害
      被上訴人名譽之行為，已足使被上訴人在社會上之評價受
      到貶損，有如前述，致被上訴人受有相當精神上之損害，
      依前開規定，上訴人對其因此所受之非財產上損害，自應
      負賠償之責。參酌被上訴人以經營集豐中藥行為業，於98
      年度有所得200,712元，名下有土地5筆、汽車1輛，財產
      總額8,369,200元；上訴人於98年度則有所得60,808元，
      名下有土地4筆、房屋2筆、汽車1輛，財產總額1,538,716
      元，有本院依職權調閱兩造之稅務電子閘門財產所得調件
      明細在卷足佐。本院爰審酌上訴人對被上訴人侵害名譽所
      使用之言語、行為、場合、原因，以及兩造社會地位、經
      濟情況等一切情狀，認被上訴人因名譽人格權受侵害，得
      請求上訴人給付非財產上損害賠償，應以2萬元為適當；
      逾此部分之請求則屬無據，應予駁回。
四、原審依侵權行為之法律關係，判命上訴人給付被上訴人2萬
    元，及自起訴狀繕本送達上訴人翌日即99年11月12日起至清
    償日止，按週年利率百分之5計算之利息，並依民事訴訟法
    第87條第1項規定及審酌被上訴人一部勝訴之情形，命上訴
    人負擔第一審裁判費320元，其餘由被上訴人負擔，另依民
    事訴訟法第436條第2項、第389條第1項第3款依職權就被上
    訴人勝訴部分宣告假執行，經核於法均無不合，上訴意旨指
    摘原判決不當，求予廢棄改判，為無理由，應予駁回。
五、本件判決基礎已臻明確，兩造其餘之攻擊防禦方法及訴訟資
    料經本院斟酌後，核與判決結果不生影響，無一一論述之必
    要，併予敘明。
六、末按法院為終局判決時，應依職權為訴訟費用之裁判；又訴
    訟費用，由敗訴之當事人負擔，民事訴訟法第87第1項、第
    78條分別定有明文，本件上訴人上訴為無理由，第二審訴訟
    費用即裁判費1,500元，應由上訴人負擔，爰判決如主文第2
    項所示。
七、據上論結，本件上訴為無理由，依民事訴訟法第436條之1第
    3項、第449條第2項、第463條、第78條、第87條第1項，判
    決如主文。
中    華    民    國   100    年    11    月    15    日
                          臺灣臺南地方法院民事第二庭
                              審判長法官  李 杭 倫
                                    法官  蘇 正 賢
                                    法官  王 獻 楠
以上正本證明與原本無異。
本件不得上訴。
中    華    民    國   100    年    11    月    15    日
                              書  記  官  李 鎧 安